【裁判字號】    98,訴,961
【裁判日期】    980730
【裁判案由】    違反毒品危害防制條例
【裁判全文】
臺灣彰化地方法院刑事判決               98年度訴字第961號
公  訴  人  臺灣彰化地方法院檢察署檢察官
被      告  甲○○
上列被告因違反毒品危害防制條例案件，經檢察官提起公訴（98
年度毒偵字第962 號），本院依簡式審判程序判決如下：
    主  文
甲○○施用第一級毒品，累犯，處有期徒刑捌月。扣案如附表一
所示之物沒收銷燬，如附表二所示之物沒收。
    事  實
一、甲○○前於民國88、89年間，先後因施用毒品案件，經本院
    分別以88年毒聲字第5163號、89年度毒聲字第2630號裁定送
    觀察、勒戒後，均因評定認無繼續施用毒品傾向，分別於88
    年12月14日、89年9 月19日執行完畢釋放；復因施用第一級
    毒品案件，經本院以90年度訴字第243 號判決處有期徒刑8
    月確定。又因竊盜及施用毒品案件，經本院分別以94年度易
    字第190 號、94年度訴字第430 號判決處有期徒刑1 年、11
    月確定，並另定應執行刑為有期徒刑1 年9 月確定；再因施
    用毒品案件，經本院分別以94年度員簡字第331 號、94年度
    訴字第1760號判決處有期徒刑5 月、1 年確定，並另定應執
    行刑為有期徒刑1 年3 月確定；上開案件經送監執行，嗣經
    減刑及定應執行刑，於96年12月6 日縮短刑期期滿執行完畢
    。仍不知警惕，復基於施用第一級毒品海洛因之犯意，於98
    年4 月14日上午6 時許，在其位於彰化縣員林鎮田中央巷24
    號住處內，將海洛因摻水混合後，以注射針筒注射體內之方
    式，施用海洛因1 次。嗣於同日上午7 時30分許，為警在上
    址扣得甲○○所有供其施用上開毒品所用如附表二所示之物
    ，及在偵防車甲○○乘坐位置上扣得其所有供其施用剩餘如
    附表一所示之海洛因1 包，查悉上情。
二、案經彰化縣警察局員林分局報告臺灣彰化地方法院檢察署檢
    察官偵查起訴。
    理  由
一、被告甲○○所涉為死刑、無期徒刑、最輕本刑為3 年以上有
    期徒刑或高等法院管轄第一審案件以外之罪，並於本院行準
    備程序時就被訴事實為有罪之陳述，本院合議庭依刑事訴訟
    法第273 條之1 第1 項規定，裁定改由受命法官獨任行簡式
    審判程序，先予敘明。
二、按毒品危害防制條例就施用毒品者，僅限於「初犯」及「5
    年後再犯」二種情形，始應先經觀察、勒戒或強制戒治程序
    。倘被告於5 年內已再犯，經依法追訴處罰，縱其第3 次（
    或第3 次以上）再度施用毒品之時間，在初犯經觀察、勒戒
    或強制戒治執行完畢釋放5 年以後，已不合於「5 年後再犯
    」之規定，且因已於「5 年內再犯」，顯見其再犯率甚高，
    原實施觀察、勒戒或強制戒治，已無法收其實效，即應依毒
    品危害防制條例第10條處罰（參照最高法院95年度第7 次刑
    事庭會議決議、97年度第5 次刑事庭會議決議意旨）。被告
    前因施用毒品案件，經本院分別以88年毒聲字第5163號、89
    年度毒聲字第2630號裁定送觀察、勒戒後，均因評定認無繼
    續施用毒品傾向，分別於88年12月14日、89年9 月19日執行
    完畢釋放；復因施用第一級毒品案件，經本院以90年度訴字
    第243 號判決處有期徒刑8 月確定等情，有臺灣高等法院被
    告前案紀錄表、臺灣高等法院在監在押全國紀錄表在卷可憑
    ，是被告曾於觀察、勒戒執行完畢釋放後，5 年內再犯毒品
    危害防制條例第10條之罪，並經法院判處罪刑確定，復為本
    件施用第一級毒品犯行經警查獲，依上開說明，自與前揭條
    例第20條第3 項之規定僅得適用於「5 年後再犯」之情形不
    符，本件公訴人逕行起訴，並無不合。
三、上揭犯罪事實，業據被告於本院審理時坦承不諱（見本院卷
    第49、52頁），且被告為警所採集之尿液，經檢驗呈可待因
    及嗎啡陽性反應，有彰化縣警察局員林分局委託檢驗尿液代
    號與真實姓名對照認證單、詮昕科技股份有限公司濫用藥物
    尿液檢驗報告各乙紙附卷可稽（見偵卷第15、36頁），並有
    員警職務報告書、現場照片1 張、行政院衛生署草屯療養院
    鑑定書98年5 月1 日草療鑑字第0980400216號鑑定書1 紙（
    偵卷第14、16、37頁）及扣案如附表一、二所示之物可資佐
    證，足認被告上開自白與事實相符。綜上，本案事證明確，
    被告犯行洵堪認定，應依法論科。
四、按海洛因為毒品危害防制條例第2 條第2 項第1 款所規定之
    第一級毒品，被告施用海洛因之行為，核係犯毒品危害防制
    條例第10條第1 項施用第一級毒品罪。被告為供施用而持有
    該毒品之低度行為，應為施用之高度行為所吸收，不另論罪
    。被告前因竊盜及施用毒品案件，經本院分別以94年度易字
    第190 號、94年度訴字第430 號判決處有期徒刑1 年、11月
    確定，並另定應執行刑為有期徒刑1 年9 月確定；再因施用
    毒品案件，經本院分別以94年度員簡字第331 號、94年度訴
    字第1760號判決處有期徒刑5 月、1 年確定，並另定應執行
    刑為有期徒刑1 年3 月確定；上開案件經送監執行，嗣經減
    刑及定應執行刑，於96年12月6 日縮短刑期期滿執行完畢，
    有臺灣高等法院被告前案紀錄表可稽，被告於有期徒刑執行
    完畢後5 年內又故意再犯本案之罪，為累犯，應依刑法第47
    條第1 項規定，加重其刑。爰審酌被告曾因施用毒品經送觀
    察、勒戒，仍未知警惕，又再犯本案之罪，足見其雖經觀察
    、勒戒之治療程序，仍未徹底戒除惡習遠離毒害，顯未能善
    體國家設置觀察、勒戒機構，協助毒品施用者戒除毒害之良
    法美意，惟施用毒品本質上係戕害自身健康之行為，尚未嚴
    重破壞社會秩序或侵害他人權益，暨其犯罪之動機、目的、
    所生危害及犯罪後坦承犯行態度良好等一切情狀，量處如主
    文所示之刑，以示懲儆。扣案如附表一所示白色粉末1 包係
    被告施用剩餘之第一級毒品海洛因，業據被告自承在卷（見
    本院卷第52至53頁），並有前揭行政院衛生署草屯療養院鑑
    定書1 紙（詳前述）附卷足憑，應依毒品危害防制條例第18
    條第1 項前段沒收銷燬；扣案如附表二所示之物係被告所有
    之物，供其為本案施用第一級毒品犯行所用，亦經被告供承
    無訛（本院卷第52至53頁），爰依刑法第38條第1 項第2 款
    宣告沒收。
據上論斷，應依刑事訴訟法第273 條之1 第1 項、第299 條第1
項前段，毒品危害防制條例第10條第1 項、第18條第1 項前段，
刑法第11條、第47條第1 項、第38條第1 項第2 款，判決如主文
。
本案經檢察官蔡曉崙到庭執行職務。
中    華    民    國    98    年    7    月    30    日
                  刑事第一庭  法  官  楊舒嵐
以上正本證明與原本無異。
如不服本判決應於收受判決後10日內，向本院提出上訴書狀，並
應敘述具體理由; 其未敘述上訴理由者，應於上訴期間屆滿後20
日內向本院補提理由書（均須按他造當事人之人數附繕本）「切
勿逕送上級法院」。
中    華    民    國    98    年    7     月    30    日
                              書記官  陳如玲
附表一：第一級毒品海洛因壹包（驗餘淨重零點貳捌貳貳公克）
        。
附表二：塑膠鏟管壹支。
附錄論罪科刑法條：
毒品危害防制條例第10條第1項
施用第一級毒品者，處 6 月以上 5 年以下有期徒刑。


司法院資訊處製作；財團法人民間司法改革基金會備份。
